最高法院刑事判決　　　　　　九十四年度台上字第四一一四號
　　上　訴　人　甲○○
上列上訴人因強盜案件，不服台灣高等法院中華民國九十四年五
月二十日第二審判決（九十四年度上訴字第八五一號，起訴案號
：台灣台北地方法院檢察署九十三年度偵字第一八六一四號），
提起上訴，本院判決如下：
    主  文
原判決撤銷，發回台灣高等法院。
    理  由
本件原判決認定上訴人甲○○於民國九十三年年九月二十九日凌
晨三、四時許，在台北市中正區○○○路○段臨二十號皇昌營造
股份有限公司（下稱皇昌公司）之工地內，趁四下無人之際，徒
手竊取該公司所有每支價值新台幣（下同）一千八百元左右之不
鏽鋼欄杆二十四支（此部分併由原法院另案九十四年度上訴字第
一三○三號甲○○所涉常業竊盜案件審理），得手後，復承前為
自己不法所有之概括犯意，再於同日清晨七時五十分許前往該址
，徒手竊取皇昌公司所有不鏽鋼欄杆，尚未得手之際，經皇昌公
司工作人員楊必成當場抓住上訴人之右手，嗣由警衛李基才抱住
上訴人之身體，互相扭打，上訴人為脫免逮捕，強行推開，對楊
必成揮拳攻擊，幸為楊必成躲開，當場對於楊必成及李基才施以
強暴行為，上訴人趁隙逃逸。上訴人復於同年十月十四日晚間八
時十分，在台北市○○區○○路二號（ＮＯＶＡ資訊廣場）三樓
三一八攤位德誼數位科技公司（下稱德誼公司）內，趁該公司店
員不注意之際，徒手竊取該公司所有價值四萬七千九百元之筆記
型電腦一台，得手後旋即離開，經德誼公司店長劉士豪察覺有異
，上前追趕，並取回上訴人手中持有之前開筆記型電腦，質問其
為何竊取，欲帶同上訴人前往三樓管理室。詎上訴人為脫免逮捕
，強行推開劉士豪，劉士豪馬上通知ＮＯＶＡ資訊廣場管理部專
員游仁德，游仁德知會保全人員，旋即在同址一樓服務台與保全
人員合力逮獲上訴人，上訴人乃承前為圖脫免逮捕之接續犯意，
以頭部撞擊游仁德之頭部右方太陽穴部位二次，當場對於劉士豪
、游仁德施以強暴行為，嗣經游仁德及保全人員將之制服等情。
因而撤銷第一審之不當判決，改判仍論處上訴人連續竊盜，因脫
免逮捕，當場施以強暴罪刑。固非無見。惟查：（一）常業犯罪
，性質上屬多數行為之集合犯，法律上擬制為一罪，學理上稱之
為實質上一罪，其反覆從事之多數行為相互間，並不發生連續犯
或想像競合犯之問題。原判決既認上訴人於九十三年九月二十九
日凌晨三、四時許，在台北市中正區○○○路○段臨二十號皇昌
公司之工地內，竊取該公司所有之不鏽鋼欄杆二十四支，係上訴
人所犯常業竊盜案件之一部（原判決理由五：併同院九十四年度
上訴字第一三○三號上訴人所涉常業竊盜案件審理），復認該部
分竊盜犯行，與其同日清晨七時五十分許，在同上址，竊取皇昌
公司所有之不鏽鋼欄杆未遂罪部分，有連續犯之關係，於理由內
敘稱：「前後二次竊盜行為，被告主觀上係基於一個概括之犯意
，客觀上先後數行為，逐次實施而具連續性，侵害數個同性質之
法益，其前行為與次行為，依一般社會健全觀念，在時間差距上
，可以分開，非難以強行分開，在刑法評價上，各具獨立性，每
次行為皆可獨立成罪，構成同一之罪名，應係連續犯」等語（原
判決理由四），其對常業犯之性質已有所誤解；而原判決既將前
後二次竊取不鏽鋼欄杆之行為認屬連續犯，然連續犯為裁判上之
一罪，基於審判不可分之原則，尤不得將連續犯之數行為，強行
分開審判。原判決嗣又於理由內認定其後一次竊盜未遂犯行，為
圖脫免逮捕，當場施以強暴行為，應單獨成立準強盜罪，而前一
次竊盜既遂犯行亦應獨立處斷，再將連續犯前後二次之行為分開
審判，其適用法則前後理論不一貫，復有判決理由矛盾之違法。
（二）除刑事訴訟法有特別規定外，已受請求之事項未予判決，
其判決當然違背法令，同法第三百七十九條第十二款定有明文。
所謂已受請求之事項未予判決者，係指法院對於起訴、自訴或上
訴部分，本屬應行裁判之部分，而遺漏未為任何裁判者而言；申
言之，法院審判之範圍應與起訴之範圍一致，始稱適法。本件第
一審檢察官將上訴人於九十三年九月二十九日凌晨三、四時許竊
取皇昌公司所有之不鏽鋼欄杆二十四支既遂部分及同日清晨七時
五十分許，在同上址，竊取皇昌公司所有之不鏽鋼欄杆未遂罪部
分一併起訴，原判決僅就九十三年九月二十九日清晨七時五十分
許，竊取皇昌公司所有之不鏽鋼欄杆未遂罪部分為判決，就同日
凌晨三、四時許竊取皇昌公司所有之不鏽鋼欄杆二十四支既遂部
分，究應為如何之審判，則未為交代，僅略謂：「被告意圖為自
己不法之所有，於九十三年九月二十九日凌晨三、四時許，在台
北市中正區○○○路○段臨二十號皇昌營造股份有限公司承作之
工地內，趁四下無人之際，徒手竊取該公司所訂購每支價值新台
幣一千八百元左右之不鏽鋼欄杆二十四支，所涉竊盜犯行，併由
本院另案九十四年度上訴字第一三○三號甲○○所涉竊盜案件審
理，併予敘明」等語（原判決理由第五）。復有已受請求之事項
未予判決之違背法令。以上為上訴意旨所指摘及本院得依職權調
查之事項，應認原判決有發回更審之原因。又，刑事訴訟法上之
辯護人，祇區分指定辯護人與選任辯護人二種；原審誤將辯護人
之由於法院指定或其他委任方法所為之辯護人載稱「義務辯護人
」云云，尚有欠洽，併予指明。
據上論結，應依刑事訴訟法第三百九十七條、第四百零一條，判
決如主文。
中　　華　　民　　國　九十四　年　　八　　月　　四　　日
                      最高法院刑事第三庭
                          審判長法官  紀　俊　乾
                                法官  黃　正　興
                                法官  劉　介　民
                                法官  陳　東　誥
                                法官  黃　一　鑫
      本件正本證明與原本無異
                                      書  記  官
中　　華　　民　　國　九十四　年　　八　　月　　八　　日
                                                      V
